【裁判字號】    97,審易,2495
【裁判日期】    980123
【裁判案由】    毒品危害防制條例
【裁判全文】
臺灣高雄地方法院刑事判決            97年度審易字第2495號
公  訴  人  臺灣高雄地方法院檢察署檢察官
被      告  甲○○
選任辯護人  吳麗珠 律師
            蘇百陞 律師
            鄭國安 律師
上列被告因違反毒品危害防制條例案件，經檢察官提起公訴（97
年度偵字第26479 號），被告就被訴事實為有罪之陳述，經告知
簡式審判程序之旨，並聽取被告與公訴人之意見後，本院合議庭
裁定由受命法官獨任進行簡式審判程序，本院判決如下：
   主  文
甲○○轉讓第三級毒品，處有期徒刑陸月，如易科罰金，以新臺
幣壹仟元折算壹日。扣案如附表所示之第三級毒品愷他命壹包，
沒收。
    事  實
一、甲○○明知愷他命係我國政府公告查禁管制之第三級毒品，
    不得轉讓與販賣，竟基於轉讓第三級毒品之犯意，先於民國
    97年9 月1 日下午4 時許，在位於屏東縣里港鄉○○路19之
    9 號附近巷口，以新臺幣（下同）13,000元之代價，向真實
    姓名、年籍均不詳綽號「博華」之成年男子，購入重約50公
    克之第三級毒品愷他命後，於同年月13日凌晨0 時許，攜帶
    其購得之上開第三級毒品愷他命至設於高雄市苓雅區○○○
    路353 號「香格里拉酒店」K11 包廂內，除供己施用外，並
    無償轉讓第三級毒品愷他命予同在包廂之友人乙○○、陳志
    凱、陳念宗、陳宏隆等4 人施用。嗣於同日凌晨1 時50分許
    ，警方至「香格里拉酒店」臨檢，在「香格里拉酒店」3 樓
    屋頂查獲甲○○，並扣得如附表所示之第三級毒品愷他命1
    包（含包裝袋，驗前淨重34.006公克，驗後淨重34.004公克
    ），始獲上情。
二、案經高雄市政府警察局刑警大隊移送臺灣高雄地方法院檢察
    署檢察官偵查起訴。
    理  由
一、本件被告所犯係死刑、無期徒刑、最輕本刑為3 年以上有期
    徒刑以外之罪，其於準備程序中就被訴事實為有罪之陳述，
    經本院告知簡式審判程序之旨，並聽取公訴人及被告意見後
    ，合議庭裁定由受命法官獨任進行簡式審判程序，合先敘明
    。
二、訊據被告對於上揭時、地，無償轉讓第三級毒品愷他命予乙
    ○○、陳志凱、陳念宗、陳宏隆等4 人施用之事實，供承不
    諱，核與證人即當日同在包廂之被告友人乙○○、陳志凱、
    陳念宗、陳宏隆、邱寀緯、邱寀綸、陳福成、黃伯寧、薛聖
    田、陳國益、王宥晴、吳佳倫、余意婷、廖蕙敏、林幸蓉、
    郭文姬證述情節相符，並有查獲照片14張附卷可稽，而扣案
    如附表所示之晶體1 包，經送高雄醫學大學附設中和紀念醫
    院鑑驗結果，確含第三級毒品愷他命無訛（驗前淨重34.006
    公克、驗後淨重34.004公克），有該醫院97年9 月29日（報
    告編號：0000-000號）檢驗報告1 份在卷可參，堪以認定。
三、論罪科刑：
  (一)核被告所為，係犯毒品危害防制條例第8 條第3項 之轉讓第
    三級毒品罪。被告於同一時間、地點，同時將第三級毒品愷
    他命轉讓予乙○○、陳志凱、陳念宗、陳宏隆等4 人，而同
    時觸犯轉讓第三級毒品罪4 次，為一行為觸犯數罪名之想像
    競合犯，應依刑法第55條之規定，從一重處斷。
  (二)另依毒品危害防制條例第8 條第6 項規定訂頒「轉讓持有毒
    品加重其刑之數量標準」，其中第2 條第1 項第3 款固規定
    轉讓或持有第三級毒品，淨重30公克以上者，加重其刑至二
    分之一。惟依被告之自白，認定被告購入之第三級毒品愷他
    命為50公克，則以被告為警查獲時尚持有如附表所示之第三
    級毒品愷他命計34.006公克，則被告轉讓他人以及供己施用
    之第三級毒品愷他命重量，至多為15.994公克（計算式：50
    公克－34.006公克＝15.994公克），未達30公克，致不符轉
    讓持有毒品加重其刑之數量標準，而不得依毒品危害防制條
    例第8 條第6 項之規定加重其刑。此外，檢察官並未舉證被
    告轉讓他人施用之第三級毒品愷他命已達30公克，是檢察官
    認被告涉犯之轉讓第三級毒品罪，應依毒品危害防制條例第
    8 條第6 項規定，加重其刑，容有未合，附此敘明。
  (三)本院審酌被告轉讓第三級毒品愷他命供乙○○、陳志凱、陳
    念宗、陳宏隆等4 人施用，雖未取得代價，然造成他人身體
    之自我傷害，其行為對於他人及社會均具相當程度之不良影
    響，足使社會因施用毒品人口增加，而減損勞動生產力，提
    高社會成本，所生損害非小，惟念及轉讓之次數，僅有1 次
    ，且轉讓之對象，為其友人，所生危害尚非巨大，被告就其
    轉讓第三級毒品之事實，初始雖否認，但於本院審理中，已
    坦承犯行，堪認尚具悔意，並斟酌被告持有第三級毒品愷他
    命之數量非少等一切情狀，量處如主文所示之刑，並諭知易
    科罰金之折算標準，以資懲儆。
  (四)末查，「毒品危害防制條例雖無處罰單純持有第三級毒品之
    規定，惟戊巴比妥（PENTOBARBITAL） 既屬第三級毒品，且
    依該條例之規定，凡製造、運輸、販賣、引誘他人吸用及轉
    讓第三級毒品者，均有處罰明文，足證本件扣案之第三級毒
    品戊巴比妥，應屬違禁物甚明，僅以單純持有此類毒品，可
    罰性較低，依比例原則，予以除罪化而已，揆諸前開說明，
    不問屬於犯人與否，均應依法沒收銷燬之，原裁定僅以該條
    例未處罰單純持有第3 級毒品，遽認扣案之藥丸戊巴比妥，
    非屬違禁物，無從依刑法第40條但書規定單獨宣告沒收，從
    而駁回檢察官之聲請，即有適用法則不當之違誤，其判決自
    屬違背法令」（最高法院90年臺非字第121 號判決參照）。
    扣案如附表所示之晶體1 包，既經鑑驗均含有第三級毒品愷
    他命成分，則參照前揭說明，自屬違禁物，因現行毒品危害
    防制條例第18條第1 項前段僅規定第一級、第二級毒品沒收
    銷燬之，至於同條例第18條第1 項中段之規定「沒入銷燬之
    」，乃屬行政罰之性質，故扣案如附表所示之晶體1 包，既
    然係供被告轉讓所用，自應依刑法第38條第1 項第1 款違禁
    物之規定宣告沒收，至於鑑驗耗損之愷他命成分，既已滅失
    不存在，自毋庸併宣告沒收。另扣案之四方形盤1 個、長方
    形盤1 個、卡片1 張、吸管23支，均非被告所有，且係供被
    告與乙○○、陳志凱、陳念宗、陳宏隆施用第三級毒品愷他
    命之用，並無證據顯示上開四方形盤、長方形盤、卡片、吸
    管仍存有第三級毒品愷他命成分，爰不予宣告沒收。另裝有
    白色粉末塑膠瓶1 個，經送驗結果，並無毒品反應，有高雄
    醫學大學附設中和紀念醫院97年9 月29日（報告編號：0000
    -000號）檢驗報告1 份在卷可查，且被告否認其所有，姑不
    論該白色粉末是否係供被告與其友人摻入第三級毒品愷他命
    一起吸食施用，因與被告轉讓第三級毒品之行為間，不具直
    接關連性，依法自不得宣告沒收。
據上論斷，應依刑事訴訟法第273 條之1 第1 項、第299 條第1
項前段，毒品危害防制條例第8 條第3 項，刑法第11條前段、第
55條、第41條第1項前段、第38條第1 項第1 款，判決如主文。
本案經檢察官丙○○到庭執行職務。
中    華    民    國    98    年    1     月    23    日
                  刑事第七庭  法  官  高增泓
以上正本證明與原本無異。
如不服本判決，應於收受送達後10日內向本院提出上訴書狀。
中    華    民    國    98    年    1     月    23    日
                              書記官  黃麗玉
附錄本判決論罪科刑法條全文：
毒品危害防制條例第8條
轉讓第一級毒品者，處1 年以上7 年以下有期徒刑，得併科新臺
幣1 百萬元以下罰金。
轉讓第二級毒品者，處6 月以上5 年以下有期徒刑，得併科新臺
幣70萬元以下罰金。
轉讓第三級毒品者，處3 年以下有期徒刑，得併科新臺幣30 萬
元以下罰金。
轉讓第四級毒品者，處1 年以下有期徒刑，得併科新臺幣10 萬
元以下罰金。
前四項之未遂犯罰之。
轉讓毒品達一定數量者，加重其刑至二分之一，其標準由行政院
定之。
附表：
┌──┬────┬────────────┬─────────────┐
│編號│物品名稱│      數量及重量        │        鑑定結果          │
├──┼────┼────────────┼─────────────┤
│ 1  │晶體    │1 包（含包裝袋，驗前淨重│經檢驗為第三級毒品愷他命（│
│    │        │34.006公克、驗後淨重34.0│高雄醫學大學附設中和紀念醫│
│    │        │04 公克）               │院0000-000號檢驗報告）。  │
└──┴────┴────────────┴─────────────┘


司法院資訊處製作；財團法人民間司法改革基金會備份。
